臺灣臺中地方法院刑事判決　　　　　　　　　　　　九十一年度易字第二八五號
　　公　訴　人　臺灣臺中地方法院檢察署檢察官
　　被　　　告　乙○○
右列被告因侵占等案件，經檢察官提起公訴（九十一年度偵字第一九七七號），本
院判決如左：
    主  文
乙○○意圖為自己不法之所有，而侵占自己持有他人之物，處拘役貳拾日，如易科罰
金，以參佰元折算壹日。
發票人為國泰人壽保險股份有限公司、發票日為民國九十年十一月二日、付款人為匯
通商業銀行台中分行、支票號碼ＢＰ0000000號、面額新台幣貳萬貳仟肆佰捌
拾捌元支票背面盜用偽造之「丙○○」印文壹枚，沒收。
    事  實
一、乙○○於民國（下同）九十年十一月十二日，意圖為自己不法之所有，趁其父丙○○因病住院，竟未經丙○○之同意，向國泰人壽保險股份有限公司（以下簡稱
    國泰人壽公司）領取被保險人丙○○之「人壽終身保險新台幣六十萬元及附約」
    之保險溫馨住院七日之理賠金支票，發票人為國泰人壽公司、發票日為九十年十
    一月二日、付款人為匯通商業銀行台中分行、支票號碼ＢＰ0000000號、
    面額新台幣（下同）貳萬貳仟肆佰捌拾捌元，侵占為已所有，而擅自盜用丙○○
    之印章，盜蓋印文於該支票背面後，並將上開支票存入自己所有台灣企銀大雅分
    行，帳號00000000000、乙○○帳戶內，足以生損害於丙○○。嗣於
    九十一年三月間，經丙○○向國泰人壽公司豐原服務處詢問後，始知其上開保險
    理賠金已遭其子乙○○領走，而訴警偵辦。
二、案經台中市警察局第一分局報請臺灣臺中地方法院檢察署檢察官偵查起訴。
    理  由
一、訊據被告乙○○固坦承有押蓋告訴人丙○○印文並領取前揭支票等情，惟矢口否
    認有何前揭之犯行，辯稱：該保險係伊與伊兄甲○○共同繳納保險費，告訴人丙○○之印章原本即由伊保管，本件係經伊父即告訴人丙○○同意云云。惟查右揭
    犯罪事實，業據告訴人丙○○指訴明確，及證人甲○○、丁○○證述綦詳在卷，
    並有前揭支票影本、醫療理賠查詢記錄、保險單均影本各一份等附卷可稽。其中
    告訴人丙○○明確指訴稱，絕未同意被告乙○○領取前揭支票，亦不知遭被告乙○○領取等語。證人即國泰人壽公司承辦人員丁○○亦到庭證述稱，本案係溫馨
    住院理賠補償的，受益人是告訴人丙○○，前開支票應該要交給告訴人丙○○，
    但其曾至告訴人丙○○住處二次，找不到人，所以其交給告訴人丙○○之家屬乙○○受領，其將該支票交給被告乙○○，當時告訴人丙○○、證人甲○○均不在
    場等語。此外，參酌被告乙○○亦無法舉證證明，其確係經過告訴人丙○○同意
    等情。是綜據上述，被告乙○○空言否認，所辯無非臨訟畏罪飾卸之詞，要無足
    採，事證已臻明確，被告乙○○犯行洵堪認定。
二、核被告乙○○所為，係犯刑法第二百十七條第二項、第三百三十五條第一項之罪
    。被告乙○○所犯上開二罪間，有方法結果之牽連關係，為牽連犯，應從一重之
    刑法第三百三十五條第一項之罪處斷。爰審酌被告乙○○犯罪之動機、目的、手
    段、品行尚佳，並無不良前科，此有台灣台中地方法院檢察署刑案資料查註紀錄
    表一份在卷可按、所生危害及犯罪後猶飾詞狡賴犯行，毫無悔意，且犯罪後迄今
    仍未與告訴人達成民事和解，取得諒解，犯後態度不佳等一切情狀，量處如主文
    所示之刑，並諭知易科罰金之折算標準，以資懲儆。至於發票人為國泰人壽公司
    、發票日為九十年十一月二日、付款人為匯通商業銀行台中分行、支票號碼ＢＰ
    0000000號、面額貳萬貳仟肆佰捌拾捌元支票背面盜用偽造之「丙○○」
    印文一枚，為被告乙○○擅自盜用告訴人丙○○之印章，盜蓋印文於該支票背面
    ，係屬因犯罪所得之物，爰依法併予宣告沒收之；至依刑法第二百十九條規定，
    則以：「偽造之印章、印文或署押，不問屬於犯人與否，沒收之。」為限，盜用
    者則不在其列（最高法院著有四十八年度台上字第一五三三號判例足資參照），
    併予敘明。
據上論斷，應依刑事訴訟法第二百九十九條第一項前段、刑法第二百十七條第二項、
第三百三十五條第一項、第五十五條、第四十一條第一項前段、第三十八條第一項第
三款、罰金罰鍰提高標準條例第一條前段、第二條，判決如主文。
中      華      民      國    九十一    年     十二     月      三      日
                                        臺灣臺中地方法院刑事第四庭
                                            法  官      洪  俊  誠
右正本證明與原本無異。
如不服本判決，應於判決送達後十日內向本院提出上訴狀，上訴於臺灣高等法院臺中
分院(須附繕本)。
  書記官      胡  美  娟
中      華      民      國    九十一    年     十二     月      三      日
附錄論罪科刑實體法條文：
刑法第二百十七條：
偽造印章、印文或署押，足以生損害於公眾或他人者，處三年以下有期徒刑。
盜用印章、印文或署押，足以生損害於公眾或他人者，亦同。
刑法第三百三十五條：
意圖為自己或第三人不法之所有，而侵占自己持有他人之物者，處五年以下有期徒刑
、拘役或科或併科一千元以下罰金。
(罰金部份業經提高十倍為一萬元)
前項之未遂犯罰之。
